高雄高等行政法院判決
　　　　　　　　　　　　　　　93年度訴字第00758號
　　　　　　　　　　　　　　　.
原　　　告　元股份有限公司
代　表　人　甲○○
訴訟代理人　顏本源律師
被　　　告　財政部高雄關稅局
代　表　人　游朝順　局長
訴訟代理人　王焜輝
　　　　　　李阿村
上列當事人間因虛報進口貨物事件，原告不服財政部中華民國93
年8月2日台財訴字第09300230990號訴願決定，提起行政訴訟。
本院判決如下：
　  主  文
訴願決定及原處分（復查決定含原核定處分）關於營業稅罰鍰超
過新台幣玖仟貳佰元部分均撤銷。
原告其餘之訴駁回。
訴訟費用由原告負擔。
壹、事實概要：
緣原告於民國（下同）92年1月20日委由盈統報關有限公司向被
告所屬中興分局申報以三角貿易方式同時報運進出口貨物乙批（
貨櫃號碼：TT NU－0000000號，進口報單號碼：第BE／92／X028
／0428號；出口報單號碼：第BE／92／X119／0018號），原申報
貨名為MENTHA OIL（薄荷油），零稅率。經該分局派員查驗結果
，更正實際來貨貨名為MENTHOL（薄荷腦），稅率百分之4.4，認
原告涉有虛報貨名情事；另據財政部關稅總局驗估處查核結果，
發現原告有繳驗變造發票情事，依該處核定之價格估算結果，計
偷漏進口稅新台幣（下同）185,506元，營業稅9,275元。另查原
告前另涉財政部台北關稅局北關字第88／2394號緝案，處分已確
定，該局以原告報運貨物進口，有虛報所運貨物之名稱及繳驗變
造發票，偷漏關稅及營業稅之情事，且係依海關緝私條例處分確
定後，5年內再犯同一條例同一規定之行為，乃依照海關緝私條
例第37條第1項及第45條之規定，處原告所漏進口稅額3倍之罰鍰
556,518元；另依加值型及非加值型營業稅法（下稱營業稅法）
第51條第7款之規定，處原告所漏營業稅額3倍之罰鍰計27,800元
。原告不服，申請復查，未獲變更，提起訴願遭決定駁回，遂提
起本件行政訴訟。
貳、兩造聲明：
一、原告聲明求為判決：訴願決定及原處分均撤銷。
二、被告聲明求為判決：（一）訴願決定及原處分（復查決定含
    原罰鍰處分）關於營業稅罰鍰金額超過9,200元部分撤銷。
    （二）原告其餘之訴駁回。
參、兩造之爭點：
甲、原告主張之理由：
一、本件來貨究屬薄荷腦或薄荷油應依科學方法鑑定，非由被告
    以肉眼或邏輯推論決定：查被告既為求慎重將來貨先後送請
    化驗鑑定，其目的顯欲藉專業機關之鑑定，用以佐證其行政
    裁量之正確性，要無庸疑，詎系爭來貨經財政部關稅總局稅
    則處化驗結果為無法確定成分，嗣經濟部標準檢驗局化驗鑑
    定僅函復試驗結果：MENTHOL95.8%，亦無說明系爭來貨究屬
    薄荷腦或薄荷油，職是之故，前揭二機關之鑑定均無法佐證
    來貨屬薄荷腦。被告進而自認依「日本藥局方」雖有（薄荷
    腦）「LM含量不得低於98%」之規範，惟其乃該國之規定，
    且美國藥典、英國藥典等均未有「LM含量」之規範，故不能
    以「LM含量不得高於98%」來作為判別是否為薄荷腦之標準
    。惟查，原告於85年間因相同案由案件，經改制前行政法院
    85年度判字第1068號判決以依行政院衛生署藥物食品檢驗局
    以最先進的「日本藥局方」所定檢驗方法檢驗認定系爭來貨
    為「薄荷腦」，其判決理由指出：「薄荷油與薄荷腦如何區
    分固為本案系爭之所在，惟此一區分乃法令規範中之事實構
    成部分。而薄荷腦已廣泛被應用於食品、藥品及化粧品中，
    為原告補充理由書所陳明，則被告將系爭來貨送請行政院衛
    生署藥物食品檢驗局檢驗，自屬允洽，而無必須送請或另送
    經濟部商品檢驗局檢驗之必要。行政院衛生署藥物食品檢驗
    局以最先進的『日本藥局方』所定檢驗方法檢驗（見本院85
    年4月17日調查證據筆錄證人陳金榮、李榆澤證詞），並而
    認定系爭來貨為薄荷腦，亦足採信。」，據此可證，系爭來
    貨既由經濟部標準檢驗局化驗鑑定之MENTHOL 95.8%，依日
    本藥局方規定，其MENTHOL含量未達98%以上時應視為原料薄
    荷油，乃灼然至明。易言之，被告上開行政裁量之內容顯與
    改制前行政法院之見解相齟齬。又被告另援引中國國家標準
    CNS標準999：「薄荷腦之開始熔解應在41℃」為大前提，而
    本案來貨為白色結晶屬固體而非液體為小前提，導出系爭來
    貨依我國國家標準應屬薄荷腦無訛之結論，惟此等邏輯推論
    顯有「薄荷油」必屬液體狀態（忽略溫度改變其物理狀態亦
    隨同改變）之繆誤，如屬可採，則所謂鑑定機關亦無存在之
    必要，蓋前揭邏輯推論罔顧科學（包含物理暨化學）論證，
    純屬閉門造車、認定事實不依證據之違法裁量，乃灼然至明
    ，此其二。據上所陳，本件被告僅憑肉眼觀察系爭來貨白色
    結晶屬固體而非液體即認定為薄荷腦，據以處分原告已屬不
    當，抑有進者，被告既認定來貨屬薄荷腦，則應舉證證明之
    ，否則原處分即失所附麗。
二、本件來貨經送鑑定熔點後，其起始熔解溫度為45.7℃，而熔
    解終了溫度為47.6℃，足證確非薄荷腦，茲將理由分別臚列
    於后：
１、薄荷腦之熔點參考如下：
（A）中國國家標準CNS總號999：薄荷腦之開始熔解應在41℃以
     上，其熔解範圍不得超過二度，亦即熔解範圍應介於41℃
     （起始熔解溫度）及43℃（熔解終了溫度）之間。
（B）日本藥局方：薄荷腦之熔解範圍應介於42℃（起始熔解溫
     度）及44℃（熔解終了溫度）之間。
（C）美國藥典：薄荷腦之熔解範圍應介於41℃（起始熔解溫度
     ）及44℃（熔解終了溫度）之間。
２、本件來貨依經濟部標準檢驗局所作試驗報告，其起始熔解溫
    度為45.7℃，而熔解終了溫度為47.6℃，揆諸上開標準，足
    證確非薄荷腦，乃灼然至明。
３、經濟部標準檢驗局所作試驗報告中關於比旋光度部分，由於
    送驗樣品不足（詳報告中試驗說明2），故其鑑定結果即喪
    失客觀準確性，職是之故，關於來貨針對比旋光度部分之鑑
    定即無可採，要無庸疑。另試驗報告中所列品名為薄荷腦乙
    節，應係鑑定單位誤植，原告否認之，併此敘明。
三、HS註解中文第432、433頁對稅則第3301節之註釋：「（Ａ）
    精油，包括凝固及無水精油；樹脂狀物質：萃取含油樹脂。
    ．．．精油可從幾種製法獲得，如下．．．（２）蒸氣蒸餾
    法．．．為了標準化而移去某些主要成分之精油、樹脂狀物
    質及萃取含油樹脂，也列入本節，但以該標準化產物之組成
    仍在此種產品之自然狀態下之正常範圍內．．．」，合先陳
    明。查本件系爭來貨係先以水蒸氣蒸餾薄荷草（MINTHA ARV
    ENSIS），得薄荷原油（peppermint oil，L-MENTHOL即Free
    MENTHOL 65%），再施以減壓蒸餾製得L- MENTHOL 95.8%（
    依卷內經濟部標準檢驗局提供之報告）之薄荷油，亦即為了
    標準化商品（將薄荷原油予以純化），進而用階梯式降溫法
    （分段冷凍）、或分餾（於分餾塔以沸點高低之差別分離各
    成分）之方式移去薄荷原油中某些主要成分，產生標準化後
    之薄荷油（即系爭來貨），惟其組成之內容，仍在薄荷原油
    之自然狀態下之正常範圍內，此有薄荷原油及薄荷油之氣相
    層析儀之成分分析圖足資說明，易言之，純化前後之物質，
    其化學結構並未改變，僅某些主要成分因純化而被移去，如
    薄荷油帖莃由12種減為6種，而其他主要成分均存在，惟比
    例因純化過程而改變，如L- MENTHOL即Free MENTHOL含量由
    65%變更為95.8%至96%。故與前揭HS註解中文之註釋所載：
    「．．．為了標準化而移去某些主要成分之精油、樹脂狀物
    質及萃取含油樹脂，也列入本節，但以該標準化產物之組成
    仍在此種產品之自然狀態下之正常範圍內．．．」相同。足
    證本件來貨符合稅則第33章精油之規範，應歸列CCC CODE
    3301.25.00.00-1號，稅率為零。另系爭來貨再經由結晶之
    方式始製成薄荷腦。再查被告於原處分中強調：「．．．本
    案來貨為白色結晶，屬固體而非液體，來貨依我國國家標準
    ，應屬薄荷腦無訛．．．」云云，惟依前揭HS註解中文第之
    註釋：「（Ａ）精油，包括凝固及無水精油．．．」，可知
    精油包括凝固精油，即固體狀之精油，非必然呈液體狀，被
    告謂來貨屬固體而非液體，應屬薄荷腦無訛之論述，顯不可
    採。
四、又及稅則第29章註一、（甲）：「符合化學定義之個別有機
    化合物不論其是否含有雜質。」，其中所謂「雜質」係指不
    揮發物（屬高沸點如中國國家標準CNS999所載薄荷腦含不揮
    發物應不超過0.05％）而言，而左旋薄荷酮（L-MENTHONE）
    、異薄荷酮（ISO-MENTHONE）及反旋薄荷醇（NEO-MENTHOL
    ）等均屬薄荷油之主要成分，絕非薄荷腦之雜質，亦非上開
    稅則中所定義之雜質，併予敘明。
五、按人民違反法律上之義務而應受行政罰之行為，法律無特別
    規定時，雖不以出於故意為必要，仍須以過失為其責任條件
    。但應受行政罰之行為，僅須違反禁止規定或作為義務，而
    不以發生損害或危險為其要件者，推定為有過失，於行為人
    不能舉證證明自己無過失時，即應受處罰（司法院釋字第27
    5號解釋參照）。又依海關緝私條例第36條、第37條規定之
    處罰，仍應以行為人之故意或過失為其責任條件，本院釋字
    第275號解釋應予以適用，併此指明（司法院釋字第521號解
    釋參照）。本件原告自始至終均無偷漏進口稅及營業稅之故
    意或過失，茲分別敘述如下：
１、查本件來貨屬三角貿易之「轉口貨物」，自印度起運至高雄
    港，再轉運至大陸地區，依貨物通關自動化報關手冊（89年
    修訂版）中關於三角貿易通關作業規定，實務運作係以同時
    報運進出口方式為之，縱形式上存有進口報單，惟實際上貨
    物並未進入我國境內，故財政部關政司於93年5月30日指出
    ：「廠商從事三角貿易，若進口貨物原本就要轉到其他地區
    ，則可以在運輸工具進口日起15日內，以轉運申請書向海關
    申請轉運，不必再辦理進出口貨物的報關程序。」，足證財
    政部關政司前揭便民措施，主要承認三角貿易通關作業中，
    其來貨實際上既無進入我國境內之計劃，故取消同時投遞進
    口與出口報單之手續，改以填寫轉運申請書代之。抑有進者
    ，三角貿易之來貨（轉口貨物）實際上既無進入我國境內，
    則本件原告主觀上即欠缺偷漏稅款之故意或過失，客觀上亦
    無從偷漏稅款，亦無機會也無必要偷漏稅款。詎被告遽以原
    告形式上提出進口報單，即認定來貨已進入我國境內，並逕
    據以裁處原告罰鍰，完全忽略三角貿易之本質，其裁量顯與
    比例原則相違背，不無以大炮打小鳥之嫌。
２、次查被告以原告虛報貨物名稱，繳驗變造發票偷漏稅為由，
    予以裁罰，惟本件系爭來貨本屬薄荷油，係印度出口商誤植
    為薄荷腦，原告予以更正俾便轉口至大陸地區，自無所謂變
    造情形。且海關緝私條例第37條立法目的在於懲處偷漏進出
    口稅款之行為人，以維護國家稅收完整，性質上屬行政實害
    犯，須有造成偷漏進出口稅款事實者始足當之，而其偷漏之
    方法則規定於第1項各款，同時賦予行政機關裁量權，檢視
    情節輕重，俾便作出適當之行政處分，縱行為人有前揭第1
    項各款情形，惟實際上並無偷漏進出口稅款之可能或事實發
    生，解釋上應無該法條之適用，其理甚明。
乙、被告主張之理由：
一、按「報運貨物進口而有左列情事之一者，得視情節輕重，處
    以所漏進口稅額二倍至五倍之罰鍰，或沒入或併沒入其貨物
    ：一、虛報所運貨物之名稱、數量或重量．．．三、繳驗偽
    造、變造或不實之發票．．．」「追徵或處罰之處分確定後
    ，五年內再犯本條例同一規定之行為者，其罰鍰得加重二分
    之一．．．」分別為海關緝私條例第37條第1項第1款、第3
    款及同條例第45條所明定。另加值型及非加值型營業稅法第
    51條第7款規定：「納稅義務人，有左列情形之一者，除追
    繳稅款外，按所漏稅額處一倍至十倍之罰鍰‧‧‧七、其他
    有漏稅事實者。」本案原告報運貨物進口，虛報所運貨物名
    稱及繳驗變造發票，逃漏關稅及營業稅之行為，被告依照上
    開法條規定論處，於法洵無不合。
二、查本案原告原申報貨名MENTHA OIL（薄荷油），經被告查驗
    後，更正來貨貨名為MENTHOL（LM96% ，TM97%）（薄荷腦）
    ，並據以處分原告，原告對認定之貨名不服，申請復查，被
    告為昭慎重，乃函請財政部關稅總局稅則處及經濟部標準檢
    驗局化驗鑑定，惟前者化驗結果為：「主成分為MENTHOL，
    其含量無法確認」，後者化驗鑑定結果為：「試驗結果：ME
    NT HOL 95.8%」，均未確認來貨究係薄荷腦或薄荷油，惟依
    據中國國家標準ＣＮＳ標準９９９之規範：「薄荷腦之開始
    熔解應在41℃」，故在常溫下薄荷腦應為固體，本案來貨在
    常溫下為白色結晶，屬固體而非液體，被告認定來貨為「薄
    荷腦」並非無據。原告指稱被告不依鑑定證據來認定，罔顧
    科學論證云云，顯非事實。至於原告主張依「日本藥局方Ｊ
    Ｐ標準」以「ＬＭ含量」之規範作為認定標準乙節，因「日
    本藥局方ＪＰ標準」乃該國之規定，不能以之作為本國之規
    範，且其他國家之規範，如美國藥典及英國藥典等均未有如
    日本藥局方以ＬＭ含量之多寡為判定是否為「薄荷腦」之依
    據。又據改制前行政法院85年度判字第1068號判決文第3頁
    已載明「另查依據稅則第29章註1（甲）：『符合化學定義
    之個別有機化合物不論其是否含有雜質』，而由於本案來貨
    所含L-ME NTHOL，已達百分之97.5亦為原告所不爭，應屬單
    一化學品，核符稅則第29章註1（甲）之說明，自應歸列進
    口稅則第2906．11．00號」，故原告主張以「日本藥局方Ｊ
    Ｐ標準」作為判別，依日本藥方規定，其MENTHOL含量未達
    98% 以上時應視為原料薄荷油，實不足取。被告依據中國國
    家標準ＣＮＳ標準９９９之規範，認定來貨為「薄荷腦」，
    應屬妥適。復查納稅義務人報運貨物進口，負有據實申報及
    繳驗真實報關文件之作為義務，如有違反，依照司法院釋字
    第275號解釋之意旨，推定為有過失，於行為人不能舉證證
    明自己無過失時，即應受罰。本案來貨經被告所屬中興分局
    派員查驗結果，發現有虛報貨名情事，且經財政部關稅總局
    驗估處查核，發現原告有繳驗變造發票情事，原告顯已違反
    作為義務，應推定為有過失，原告無法舉證證明自己無過失
    ，揆諸上開司法院解釋意旨，自應受罰。
三、再依據財政部關稅總局驗估處92年2月11日總驗緝一（一）
    字第92600010號函說明三：「本案依據進口人92年1月24日
    電傳略稱：『應客戶要求品名為MENTHA OIL，故本公司基於
    服務客戶而更改品名』，其隨函檢附PROFORMA INVOCE、INV
    OCE、訂單確認單等文件所列之貨名，經查與進口人報關所
    檢附之發票貨名不符，故進口人涉有繳驗變造發票情事，請
    依法核處。」，而原PROFORMA INVOCE、INVOCE、訂單確認
    單等文件所列之貨名皆為MENTHOL，原告並陳明「基於服務
    客戶而更改品名」及產品說明書五「1.印度出口商出口薄荷
    油以"MENTHOL USP"為品名可享有退稅。2.本公司客戶即中
    國進口商要求為"MENTHA OIL"以利作業，故其修改發票品名
    要求本公司配合。」足見偽造之事實證據確鑿，且為原告所
    不爭。
四、按「關稅除本法另有規定者外，依海關進口稅則徵收之。海
    關進口稅則，另經立法程序制定公佈之。」為關稅法第3條
    所明定。查海關對進口貨物之稅則分類係按實際到貨狀況，
    且依稅則各號列之貨名、有關類、章及其註、解釋準則、國
    際商品統一分類制度（Ｈ．Ｓ）註解（下簡稱Ｈ．Ｓ註解）
    及其他有關文件辦理。查行為時海關進稅則第3301.24.00號
    為「薄荷油（英文：Peppermint【Mentha piperita】oil）
    」，第二欄稅率FREE。同稅則第2906.11.00號為「薄荷腦 (
    英文：Menthol」，第二欄稅率4.4％。原申報貨名MENTHAOI
    L(薄荷油)，經查驗後，依據經濟部標準檢驗局化驗鑑定結
    果：MENTHOL 95.8%(MENTHOL譯文為薄荷腦)，並依據原告提
    供原始資料PURCHASE CONFIRMATION，已載明MENTHOL BP/US
    P(美國標準規範)LM96%，TM97%，及其加工製程說明書之成
    品為MENTHOL LM96%，TM97%，再依據財政部關稅總局92年9
    月17日台總局稅字第0920106318號函覆原告之「說明二、‧
    ‧‧查化學大辭典所載『薄荷油 (peppermint oil)係無色
    或稍帶黃色之揮發液體油‧‧‧由薄荷葉及梗等經以水蒸氣
    蒸餾而得。主含薄荷腦，其含量位於45%～91%品種而異；其
    他成分為薄荷腦脂、桉葉醇、薄荷酮、松油精等‧‧‧』及
    ＨＳ註解中文版第423、433‧‧‧本案仍依進口實到貨物認
    定為主，若符合稅則第29章單一化合物定義之MEMTHOL，宜
    歸列CCC CODE2906.11.00.11－8號‧‧‧」意旨，核符稅則
    第29章章註「一、（甲）符合化學上定義之個別有機化合物
    ，不論其是否含有雜質」，以致確認來貨貨名為MENTHOL(
    LM96%，TM97%)，核列稅則第2906.11.00.00號，第二欄稅率
    4.4％。復按「又貨品名稱之歸屬標準與貨品品質之規格標
    準，並非當然同一，經濟部頒布之中國國家標準，乃國家為
    維護商品品質所訂定之品質規格標準，與本件貨品名稱之歸
    屬無關，並予指明」為改制前行政法院85年度判字第1068號
    著有判決，被告係依據中國國家標準ＣＮＳ標準９９９之規
    範：「薄荷腦之開始熔解應在41℃」，則在常溫下薄荷腦應
    為固體，因本案來貨在常溫下為白色結晶，屬固體而非液體
    ，故被告參酌認定來貨為「薄荷腦」，而非主張本案薄荷腦
    熔解度應在41℃以上，原告顯有誤解。
五、按行為時海關進口稅則第2906.11.00.00號為「薄荷腦 ( 英
    文：Menthol)，第2欄稅率4.4％；同稅則第3301.24.00 號
    為「薄荷油 (英文：Peppermint【Mentha piperita】oil)
    」，第2欄稅率FREE；同稅則第3301.25.00號為「其他薄荷
    精油 (英文：Essential oil other mints)」，第2欄稅率
    FREE；同稅則第3824節為「鑄模或鑄心用之配成黏和劑；化
    學或相關工業之未列名化學製品 (包括天然產品混合物)；
    未列名化學或相關工業未列名殘餘物」；同稅則第3824.
    90.99.90-2號為「其他第3824節所屬之貨品」，第2欄稅率
    5%。查海關對進口貨物之稅則分類係按實際到貨狀況，依稅
    則各號列之貨名、有關類、章及其註、解釋準則、國際商品
    統一分類制度 (Ｈ．Ｓ)註解 (下簡稱Ｈ．Ｓ註解)及其他有
    關文件辦理。原申報貨名MENTHA OIL(薄荷油)，經查驗後，
    依據經濟部標準檢驗局化驗鑑定結果：MENTHOL95.8%(M
    ENTHOL譯文為薄荷腦)，並依據原告提供原始資料PURCHASE
    CONFIRMATION，已載明MENTHOL BP/USP(美國標準規範)LM96
    %，TM97%，及其加工製程說明書之成品為MENTHOL LM96%，
    TM97%，故確認來貨貨名為MENTHOL(LM96%，TM97%)。來貨稅
    則號別之核定，依據財政部關稅總局92年9月17日台總局稅
    字第0920106318號函覆原告之「說明二、．．．查化學大辭
    典所載『薄荷油 (peppermint oil)係無色或稍帶黃色之揮
    發液體油．．．由薄荷葉及梗等經以水蒸氣蒸餾而得。主含
    薄荷腦，其含量位於45%～91%以品種而異；其他成分為薄荷
    腦脂、桉葉醇、薄荷酮、松油精等．．．』及Ｈ．Ｓ註解中
    文版第432、433頁．．．本案仍依進口實到貨物認定為主，
    若符合稅則第29章單一化合物定義之MEMTHOL，宜歸列CCC
    CODE2906.11.00.00-8號．．．」意旨，參據H.S.註解中文
    版第432、433頁 (第20列)第33.01節註解規定：「除了上述
    之例外，本節亦不包括下列各類．．． (b)自精油 (如游離
    )或樹脂狀物質 (天然游離物)，分解而得或以合成法製成之
    個別化合物，符合化學上定義者 (第29章)」，亦即對符合
    稅則第29章個別化合物定義之MEMTHOL，已為本章精油排除
    在外之規定。又依據同稅則第29章章註「一、(甲)符合化學
    上定義之個別有機化合物，不論其是否含有雜質」之規定及
    「．．．本案來貨所含L-MENTHOL已達百分之97.5，亦為原
    告所不爭，應屬單一化學品，核符稅則第29章章註一、(甲)
    之說明，自應歸列進口稅則第2906.11.00.00號．．．再查
    原告以氣相分析儀 (GC)化驗細案貨物，發現L-MEMTHOL、
    NEO- MEMTHOL、L- MEMTHONE、與ISO- MEMTHONE等4種成分
    ，其中NEO- MEMTHOL、L- MEMTHONE、與ISO- MEMTHONE共占
    2.5%，縱屬真實，惟NEO- MEMTHOL、L- MEMTHONE、與ISO-
    MEMTHONE三種成分於化學結構上均屬薄荷油之主要成分．．
    ．則上開薄荷油之成分於系爭來貨薄荷腦而言即屬雜質，足
    堪認定。」為改制前行政法院85年度判字第1068號著有判決
    。況薄荷腦 (英文：MEMTHOL)列有前揭專屬稅則，本案貨物
    被告核列稅則第2906.11.00.00號，按第2欄稅率4.4％核課
    ，應屬適當，原告主張，均無足採。
六、查三角貿易係指我國廠商接受國外客戶（買方）訂貨，轉向
    第三國供應商採購，貨物經我國通商口岸轉運銷售至買方之
    貿易方式，為國際貿易行為之態樣。參據我國關稅法及海關
    緝私條例內容，並無「三角貿易」乙詞，而進口貨物以三角
    貿易通關時，必須向海關遞送進口報單及出口報單，海關按
    進、出口有關規定辦理。易言之，本案雖以三角貿易方式同
    時報運貨物進出口，惟其貨物既已進入國境，且以進口報單
    方式申報進口，依海關緝私條例第４條、第３７條第１項第
    １款、第３款，即屬進口，自應依進口程序相關規定辦理。
    又按「進口貨物有下列情形之一者，免徵關稅：．．．四、
    於海關放行前，納稅義務人申請退運出口經海關核准者。」
    為行為時關稅法第45條（現行關稅法第50條）所明定，本件
    貨物同時申報進、出口，符合「海關放行前」之規定，惟實
    到貨物仍須經查驗審核無誤後，始准免稅，此與稅則分類品
    目所示零稅率而自始免稅者不同，如有虛報而發生漏稅情事
    者，仍應依法論處。次按進出口貨物之通關，首重誠實申報
    ，如有匿報或矇混私運之行為，除法條另有規定，得依法免
    罰外，原則上均應依法處罰。參據「關稅、海關緝私法令彙
    編」第240頁20則第3行所載：「說明：．．．二、按海關緝
    私條例第37條第1項規定為一漏稅罰，其違章態樣，係因進
    口人之虛報行為，致有漏稅情事者而言，本案如海關依納稅
    義務人申請准予退運，依關稅法第45條第4款規定 (現行關
    稅法第50條)，即得免徵關稅，換言之，即無進口漏稅情事
    ，此時如．．．。是以，．．．於處分核定前，不准退運。
    」則本件依海關緝私條例第37條第1項規定論罰，並准免關
    稅（免補稅），彰顯違章論罰與免補關稅，法令依據並無扞
    格，應屬妥適。另依據「關稅、海關緝私法令彙編」第87頁
    3則「進口貨物繳稅放行後以三角貿易方式轉售復運出口不
    退還已繳稅款」，亦可反證。又依財政部94年4月11日台財
    關字第09405501320號令規定：「進口貨物收貨人於報關時
    申請將貨物轉運第三地或退回原發貨地之案件，其申報內容
    如與實到貨物不符，除經海關認定係屬誤裝錯運，或符合更
    正免罰或報備有效規定外，仍有海關緝私條例第37條規定之
    適用。」更足證明被告之依法論處，確屬有據。另據財政部
    關稅總局93年7月5日台總局緝字第0931011523號函說明六：
    「旨揭會議結論（一）在海關實務監管面具有高度風險，且
    易為投機者所乘，以及其統計資料與內地稅問題尚無周全之
    替代配套下，謹建議緩議。」即對原告所指「三角貿易，若
    進口貨物原本就要轉到其他地區，則可以在運輸工具進口日
    起15日內，以轉運申請書向海關申請轉運，不必再辦理進出
    口貨物的報關程序」乙節，仍維持限現行規定，按三角貿易
    進出口同時報關程序（即進口報單與出口報單同時申報）辦
    理，亦可見原告所陳係屬新聞稿而已，故原告於93年11月17
    日準備程序所陳：「三角貿易以『轉口貨物』免列貨名、無
    虛報貨名之可能，亦可免罰」，並非事實。是本案進口報單
    原申報貨名為MENTHA OIL，進口稅免稅，經查驗結果，實到
    貨物為MENTHOL，進口稅率百分之4.4，經核算計漏進口稅
    185,506元，營業稅9,275元，且經關稅總局驗估處查核發現
    原告有繳驗變造發票情事，原告顯已違反作為義務，應推定
    為有過失，原告無法舉證證明自己無過失，依據司法院釋字
    第275號解釋及據上揭規定，自應受罰。
七、本案所漏營業稅部分，原係依據營業稅法第51條第7款及「
    稅務違章案件裁罰金額或倍數參考表」規定處原告所漏營業
    稅額9,275元3倍之罰鍰計27,800元（計至百元），惟財政部
    關稅總局於93年12月1日以台總局緝字第0931021252號令發
    布實施「海關辦理代徵加值型及非加值型營業稅違章案件減
    輕裁罰金額或倍數作業規定」，依其規定，所漏營業稅額逾
    5,000元至1萬元者，僅能論處1倍罰鍰，且依關稅總局94年1
    月14日台總政緝字第0946001405號函核示，尚未確定案件，
    均有上開新規定之適用。據此，本案經按原告所漏營業稅金
    額9,275元重新核算營業稅罰鍰結果，應調降為9,200元（計
    至百元），被告原處分關於營業稅罰鍰金額超過9,200元部
    分，於法顯有未合，應予撤銷，其餘部分仍為妥適，應續予
    維持。
    理  由
一、按「報運貨物進口而有左列情事之一者，得視情節輕重，處
    以所漏進口稅額二倍至五倍之罰鍰，或沒入或併沒入其貨物
    ：一、虛報所運貨物之名稱、數量或重量．．．三、繳驗偽
    造、變造或不實之發票．．．」「追徵或處罰之處分確定後
    ，五年內再犯本條例同一規定之行為者，其罰鍰得加重二分
    之一．．．」分別為海關緝私條例第37條第1項第1款、第3
    款及同條例第45條所明定。次按「納稅義務人，有左列情形
    之一者，除追繳稅款外，按所漏稅額處一倍至十倍之罰鍰‧
    ‧‧七、其他有漏稅事實者。」復為營業稅法第51條第7款
    所規定。
二、本件原告於92年1月20日委由盈統報關有限公司向被告所屬
    中興分局申報以三角貿易方式同時報運進出口貨物乙批（貨
    櫃號碼：TT NU－0000000號，進口報單號碼：第BE／92 ／
    X028／0428號；出口報單號碼：第BE／92／X119／0018號）
    ，原申報貨名為MENTHA OIL（薄荷油），零稅率。經該分局
    派員查驗結果，更正實際來貨貨名為MENTHOL（薄荷腦），
    稅率百分之4.4，認原告涉有虛報貨名情事；另據財政部關
    稅總局驗估處查核結果，發現原告有繳驗變造發票情事，依
    該處核定之價格估算結果，計偷漏進口稅185,506元，營業
    稅9,275元。另查原告前另涉財政部台北關稅局北關字第88
    ／2394號緝案，處分已確定，該局以原告報運貨物進口，有
    虛報所運貨物之名稱及繳驗變造發票，偷漏關稅及營業稅之
    情事，且係依海關緝私條例處分確定後，5年內再犯同一條
    例同一規定之行為，乃依照海關緝私條例第37條第1項及第
    45條之規定，處原告所漏進口稅額3倍之罰鍰556,518元；另
    依營業稅法第51條第7款之規定，處原告所漏營業稅額3倍之
    罰鍰計27,800元等情，已經兩造分別陳述在卷，並有原告第
    BE／92／X028／0428號進口報單、第BE／92／X119／0018
    號出口報單、被告92年第00000000號處分書等文件附原處分
    卷可稽，自堪認定。
三、而原告提起本件訴訟係以：系爭來貨係薄荷油，並非薄荷腦
    ；經濟部標準檢驗局鑑驗來貨結果為MENTHOL95.8％，熔解
    溫度45.7℃至47. 6℃，則依日本藥局方規定，MENTHOL含量
    未達98％者為薄荷油，尤其來貨熔點亦超過日本藥局方及美
    國藥局方之規定，足見來貨非薄荷腦。又改制前行政法院85
    年度判字第1068號判決就原告相同案由事件既採認日本藥局
    方之規定，被告理應遵照辦理，乃被告於本案又採不同見解
    ，殊屬違法。況且，系爭來貨係先以水蒸氣蒸餾得薄菏原油
    （peppermint oil，L- MEMTHOL即Free MEMTHOL 65%），再
    施以減壓蒸餾製得L- MENTHOL 95.8%之薄荷油，純化前後之
    物質，其化學結構並未改變，僅某些主要成分因純化而被移
    去，如薄荷油帖莃由12種減為6種，而其他主要成分均存在
    ，惟比例因純化過程而改變，如L-MENTHOL即Free MENTHOL
    含量由65%變更為95.8%至96%。故與HS註解中文之註釋所載
    ：「．．．為了標準化而移去某些主要成分之精油、樹脂狀
    物質及萃取含油樹脂，也列入本節，但以該標準化產物之組
    成仍在此種產品之自然狀態下之正常範圍內．．．」相同，
    則本件來貨亦符合稅則第33章精油之規範，應歸列稅則
    3301.25.00.00-1號，稅率為零。再者，本件為三角貿易，
    實際上未進入我國境內，原告主觀上即欠缺偷漏稅款之故意
    或過失，客觀上亦無偷漏稅款之結果，不應處罰原告等語，
    資為爭執。分述如下：
（一）經查，原告申報系爭貨物進口將其繳驗之發票原記載貨物
      品名MENTHOL更改為MENTHA OIL之事實，為原告所是認，
      而其原因，據原告於92年1月24日提出於財政部關稅總局
      之書面說明稱：「應客戶要求品名為MENTHA OIL，故本公
      司基於服務客戶而更改品名。因薄荷腦（MENTHOL）與薄
      荷油（MENTHA OIL）是成分比例高低不同，而此筆貿易又
      為三角貿易，並無逃漏稅率之問題，且此貨物也不是危險
      品管制品，故而答應客戶的要求。」等詞；對照原告與系
      爭來貨之印度出口商間之往來文件，舉凡PROFORMA INVOI
      CE（試算發票）、INVOICE（商業發票）、訂單確認單、
      信用狀等文件，其所列之貨名皆為MENTHOL（MENTHOL USP
      ），有各該單據附本院卷足憑。衡諸本件係國際貿易，並
      以信用狀做為付款條件，而上開信用狀條款及其所附貨運
      單據為買賣雙方權利義務之重要依歸，並為賣方有無履約
      及開狀銀行得否付款之準據，是上開單據明確記載貨物為
      MENTHOL，業經買賣雙方確認又經開狀銀行審核通過，若
      謂系爭來貨並非MENTHOL薄荷腦，殊難令人理解！原告事
      後復以係應客戶要求才將品名改為MENTHA OIL（薄荷油）
      云云；嗣又改稱系爭來貨確係薄荷油，惟因印度出口商要
      求將薄荷油以"MENTHOL USP"為品名於印度可享退稅，原
      告不得已祇好接受"MENTHOL USP"為文件上之品名，另方
      面，原告客戶即中國進口商又要求以"MENTHA OIL"以利作
      業，故其修改發票要求原告配合云云，此種不顧國際貿易
      涉及之法律關係而隨易改變品名之作法顯悖於國際貿易常
      規，自難採信。況且，系爭來貨經被告送請經濟部標準檢
      驗局以氣相層析法試驗結果為MENT HOL95.8%，有該局92
      年7月8日試驗報告乙份附原處分卷可稽；雖原告又稱系爭
      來貨熔點祇有36℃至37℃（見本院93年11月17日準備程序
      筆錄）未達中國國家標準有關天然薄荷腦（CNS999）之熔
      點標準，故並非薄荷腦云云；然經本院囑託經濟部標準檢
      驗局依中國國家標準有關天然薄荷腦檢驗法檢驗結果，系
      爭來貨起始熔解溫度45.7℃，熔解終了溫度47.6℃，核與
      中國國家標準所定天然薄荷腦（CNS999）定義之熔解範圍
      「薄荷腦之開始熔解在41℃以上，其熔解範圍不得超過2
      度」相符，亦有該檢驗報告附本院卷可憑，乃原告訴稱上
      開熔解定義係謂薄荷腦之熔解溫度為41℃至43℃間，顯係
      誤解，並非可取。又中國國家標準之天然薄荷腦並無MENT
      HOL含量之規定，原告訴稱依中國國家標準薄荷腦之MENTH
      OL含量應達99%，亦非可採。再者，中國國家標準係經濟
      部標準局就產品的品質、尺寸、成分等特性，以及試驗方
      法，標示包裝等各項，依據各方申請或建議，經委請專家
      或專業單位研議起草，再請有關委員、專家、政府機構、
      學術團體、主要製造商、公會、及使用單位審查，提出審
      查意見後訂定技術規範，供國人遵循採用。系爭來貨之熔
      點測試既採用中國國家標準之檢驗方法，自應一體適用其
      熔解範圍規範；至於日本藥局方或美國藥典有關薄荷腦之
      熔解溫度係依各該國家制定之檢驗方法所得出，遑論依原
      告主張之各該國家所規定之薄荷腦熔解範圍亦有差異，足
      見各國標準並非完全一致，自難相提併論。原告徒以日本
      藥局規定之薄荷腦熔解範圍應介於42℃至44℃，另美國藥
      典規定之薄荷腦熔解範圍應介於41℃至44℃，故系爭來貨
      熔解溫度顯然過高，足證其非薄荷腦云云，並非可取。
（二）按「關稅依海關進口稅則，由海關從價或從量徵收。．．
      ．。海關進口稅則，另經立法程序制定公布之。」「本稅
      則各號別品目之劃分，除依據本稅則類、章及其註，各號
      別之貨名及解釋準則之規定外，並得參據關稅合作理事會
      編纂之『國際商品統一分類制度（HS）註解』及其他有關
      文件辦理。」分別為行為時關稅法第3條第1項及海關進口
      稅則解釋準則附則第1條所規定。經查，系爭來貨，如前
      所述，不論依經濟部標準檢驗局鑑定結果其MENTHOL含量
      高達95.8%，或其熔點測試亦符合中國國家標準有關薄荷
      腦之規定，尤其依據原告與系爭來貨出口商間之貿易往來
      文件、貨運單據及信用狀俱已記載系爭來貨為MENTHOL（
      MENTHOL USP），對照原告所作有關系爭來貨之加工製程
      說明書記載成品為MENTHOL LM96%，TM97%等情，以及Ｈ．
      Ｓ註解中文版第302頁記載「薄荷腦，為二級醇，為薄荷
      油之主要成分。」之定義，及稅則第29章章註一（甲）：
      「符合化學定義之個別有機化合物不論其是否含有雜質」
      ，而由於本案來貨所含MENTHOL已達95.8%，應屬單一化學
      品，核符稅則第29章章註一（甲）之說明，綜上相互參證
      ，系爭來貨應歸列進口稅則第2906.11.00.00-8號「薄荷
      腦MENTHOL」甚明。再查原告以氣相層析儀成分分析圖主
      張系爭來貨含有L－MENTHOL、NEO－MENTHOL與ISO－MENTH
      ONE等屬薄荷油成分乙節，縱令屬實，然如上述Ｈ．Ｓ註
      解所載薄荷腦本為薄荷油之主要成分，而系爭來貨係薄荷
      腦已如前述，故其縱含有些許薄荷油成分，亦不足因此認
      定系爭來貨就是薄荷油而非薄荷腦。至改制前行政法院85
      年度判字第1068號判決就有關日本藥局方之敘述係因該案
      鑑定機關行政院衛生署藥物食品檢驗局係採用日本藥局方
      之檢驗方法得出該案貨物MENTHOL含量達97.5%，因而認定
      該案貨物為薄荷腦，但應辨明者為上開判決並未採取有關
      ME NTHOL含量須達98%始能稱為薄荷腦之見解，是原告主
      張改制前行政法院85年度判字第1068號判決係以MENTHOL
      含量須達98%始得稱為薄荷腦云云，顯係誤會而非可取。
      從而原告申報進口卻將發票原載品名MENTHOL更改為MENTH
      A OIL（薄荷油），並申報稅則號別3301.24.00.00-2（稅
      則歸類貨名Peppermint《Mentha piperita》oil），適用
      零稅率，則原告顯有虛報貨物名稱及繳驗變造發票情事，
      自堪認定。
（三）原告雖又訴稱系爭來貨亦可歸類稅則號別3301.25.00.00-
      1號，稅率為零。惟查稅則第3301.25.00.00-1為「其他薄
      荷精油 (英文：Essential oil of other mints)」，參
      據H.S.註解中文版第432、433頁 (第20列)第33.01節註解
      規定：「除了上述之例外，本節亦不包括下列各類．．．
      ( b)自精油 (如游離)或樹脂狀物質 (天然游離物)，分解
      而得或以合成法製成之個別化合物，符合化學上定義者 (
      第29章)」，亦即對符合稅則第29章個別化合物定義之MEM
      THOL，已為本章精油排除在外之規定，是系爭來貨既應歸
      列進口稅則第2906.11.00.00-8號「薄荷腦MENTHOL」，自
      無稅則第3301.25.00.00-1「其他薄荷精油 (Essenti al
      oil of other mints)」之適用。原告之主張，並不可採
      。
（四）又按「本法所稱關稅，指對國外進口貨物所課徵之進口稅
      。」「進口報關時，應填送貨物進口報單，並檢附提貨單
      、發票、裝箱單及其他進口必須具備之有關文件。出口報
      關時，應填送貨物出口報單，並檢附裝貨單或託運單、裝
      箱單及依規定必須繳驗之輸出許可證、檢驗合格證及其他
      有關文件。」「本條例稱報運貨物進口、出口，謂依關稅
      法及有關法令規定，向海關申報貨物，經由通商口岸進口
      或出口。」分別為行為時關稅法第2條、第13條第1、2項
      及海關緝私條例第4條所規定。經查，系爭來貨係以俗稱
      三角貿易方式申報進出口，有原處分卷附進、出口報單可
      稽。所謂三角貿易係指我國廠商接受國外客戶（買方）訂
      貨，轉向第三國供應商採購，貨物經我國通商口岸轉運銷
      售至買方之貿易方式，為國際貿易行為之態樣。我國關稅
      法及海關緝私條例，並無「三角貿易」乙詞，而進口貨物
      以三角貿易通關時，必須向海關遞送進口報單及出口報單
      ，是該貨物既已進入國境申報進口，自屬進口貨物，原應
      課徵關稅，然因其同時申報出口，則此如同行為時關稅法
      第45條第4款（現行法第50條第4款）所規定貨物於海關放
      行前申請退運之情形，爰比照該規定准予免徵關稅。惟按
      行為時關稅法第45條第4款：「進口貨物有下列情形之一
      者，免徵關稅：．．．四、於海關放行前，納稅義務人申
      請退運出口經海關核准者。」其意旨在於進口貨物未經海
      關放行前即申請退運出口並經海關核准者，實質上與未進
      口無異，如仍予課徵關稅，未免過於嚴苛，故就此類貨物
      准予免徵關稅；惟此免徵關稅之前提，當以申報進口之貨
      物與退運之貨物名實相符為必要，此乃當然之解釋；否則
      若涉及虛報，亦即實質上進口Ａ貨物，卻以Ｂ貨物之名申
      報之，嗣遭查驗發現虛報即予退運卻享免徵關稅之優惠，
      無異鼓勵虛報逃避管制，對誠實申報之進出口人而言亦屬
      不公，自非立法本意。因之，退運貨物如涉及虛報情事，
      自無上述關稅法第45條第4款免徵關稅之適用，同理，三
      角貿易申報進出口貨物如涉及虛報，自亦無免徵關稅之餘
      地，從而於此情形即有漏稅之結果甚明。是財政部關稅總
      局94年5月24日台總局緝字第0941009334號函有關：「按
      廠商從事三角貿易，依實務作業，係由廠商同時遞送進、
      出口報單，其進口報單納稅辦法欄申報「90」（三角貿易
      ），若未涉及虛報情事，則無需繳納關稅；若涉及虛報情
      事，即應依海關緝私條例第37條規定處罰，並逕予更正納
      稅辦法為『31』（繳現）。」以及財政部94年4月11日台
      財關字第09405501320號函釋：「進口貨物收貨人於報關
      時申請將貨物轉運第三地或退回原發地之案件，其申報內
      容如與實到貨物不符，除經海關認定係屬誤裝錯運，或符
      合更正免罰或報備有效規定外，仍有海關緝私條例第37條
      規定之適用。」核與行為時關稅法第45條第4款規定及海
      關緝私條例第37條規定之意旨相符，自得適用。準此，本
      案進口報單原申報貨名為MENTHA OIL，進口稅免稅，經查
      驗結果，實到貨物為MENTHOL，進口稅率百分之4.4，且原
      告有繳驗變造發票情事，被告乃以原告報運貨物進口，有
      虛報所運貨物之名稱及繳驗變造發票，偷漏關稅及營業稅
      情事，復以原告曾因違反海關緝私條例第37條第1項第1款
      規定之行為經財政部台北關稅局於88年11月4日以北關字
      第882394號處分書裁處原告罰鍰，於同年12月29日確定，
      有被告查緝走私系統商及個人資料查詢表以及處分書影本
      附原處分卷可稽，原告五年內再犯同一條例同一規定之行
      為，乃依照海關緝私條例第37條第1項第1款、第3款、第
      45 條及營業稅法第51條第7款規定處罰原告，自屬有據。
      原告訴稱本案為三角貿易，貨物實際上未進入我國境內，
      原告主觀上欠缺偷漏稅款之故意或過失，客觀上亦無偷漏
      稅款之結果，不應處罰原告云云，均非可取。至原告所稱
      財政部准許三角貿易案件以轉運申請書向海關申請轉運，
      不必再辦理進、出口貨物的報關程序乙節，經財政部94年
      5 月12日台財關字第09400205580號函覆本院，略以：「
      （上開方案）原為財政部內部會議研商之結論，惟嗣再研
      議後認為尚不宜採行。是以，目前三角貿易案件仍需辦理
      進、出口報關程序，如有申報不實情事，應依本部94年4
      月11日台財關字第09405501320號令辦理。」是原告主張
      三角貿易案件毋庸辦理進出口，實質上無繳納關稅及漏稅
      之問題云云，顯係誤解而不可取。
四、綜上所述，原告之主張均不可採。從而，原告報運貨物進口
    ，有虛報所運貨物之名稱及繳驗變造發票，偷漏關稅及營業
    稅情事，且其曾因違反海關緝私條例第37條第1項第1款規定
    之行為經財政部台北關稅局於88年11月4日以北關字第八八
    二三九四號處分書裁處原告罰鍰，於同年12月29日確定，有
    被告查緝走私系統商及個人資料查詢表以及處分書影本附原
    處分卷可稽，被告以原告五年內再犯同一條例同一規定之行
    為，乃依照海關緝私條例第37條第1項第1款、第3款及第45
    條之規定，處原告所漏進口稅額3倍之罰鍰556,518元；另依
    營業稅法第51條第7款之規定，處原告所漏營業稅額3倍之罰
    鍰計27,800元，並無違誤。然有關營業稅罰鍰部分，由於財
    政部關稅總局於93年12月1日以台總局緝字第0931021252號
    令發布實施「海關辦理代徵加值型及非加值型營業稅違章案
    件減輕裁罰金額或倍數作業規定」對於所漏營業稅額逾5,00
    0元至1萬元者，得處1倍罰鍰，且依財政部關稅總局94年1月
    14日台總政緝字第0946001405號函核示，尚未確定案件，均
    有上開新規定之適用。據此，被告於本案言詞辯論時自為認
    諾，同意就營業稅罰鍰部分降低為按漏稅金額9,275元裁處
    １倍罰鍰9,200元（計至百元止），爰將訴願決定及原處分
    （復查決定含原核定處分）關於營業稅罰鍰超過9,200 元部
    分予以撤銷。至原告其餘之訴為無理由，訴願決定予以維持
    ，並無不合，原告起訴意旨就此部分求為撤銷，為無理由，
    應予駁回。
五、據上論結，本件原告之訴為一部有理由，一部無理由，依行
    政訴訟法第195條第1項、第98條第3項、第104條、民事訴訟
    法第79條，判決如主文。
中　　華　　民　　國　　94　　年　 　8　　月　 11  　 日
                  第三庭審判長法  官　　邱政強
                              法  官　  戴見草
                              法  官　  簡慧娟
以上正本係照原本作成。
如不服本判決，應於判決送達後20日內向本院提出上訴書狀，其
未表明上訴理由者，應於提起上訴後20日內向本院提出上訴理由
書（須按對造人數附繕本）；如於本判決宣示或公告後送達前提
起上訴者，應於判決送達後20日內補提上訴理由書（須附繕本）
。未表明上訴理由者，逕以裁定駁回。
提起上訴應預繳送達用雙掛號郵票7份（每份34元）。
中　　華　　民　　國　　94　　年　 　8　　月　 11  　 日
　　　　　　　　　　　　　　　書記官    楊曜嘉
